【裁判字號】    88,上重訴,1375
【裁判日期】    890119
【裁判案由】    殺人等
【裁判全文】
臺灣高等法院臺南分院刑事判決                八十八年度上重訴字第一三七五號
      上  訴  人
      即  被  告  己  ○  ○
      選任辯護人  林  昆  
      上  訴  人
      即  被  告  丁  ○  ○
      選任辯護人  鄭  和  傑  律師
右上訴人因殺人等案件，不服臺灣臺南地方法院八十八年度重訴字第二號，中華民國
八十八年八月二日第一審判決（起訴案號：臺灣臺南地方法院檢察署八十七年度偵字
第一二三九六、一二六二三、一三二二九號、營偵字第一九五一號），提起上訴，本
院判決如左：
      主      文
上訴駁回。
      事      實
一、丁○○於民國八十三年六月間，在台南縣永康市其舅舅康豐鵬（於八十四年八月
    五日死亡，業經察官處分不起訴）不詳地址的住處，受其舅舅之託，未經許可，
    寄藏美製屬康豐鵬所有之九釐米半自動手槍一支、子彈十四顆（其中一顆為達姆
    彈，其餘十三顆為一般子彈），並將之藏放在台南縣鹽水鎮○○里○○路六十七
    號屋後草叢中。後因丁○○曾任職過的工廠老闆己○○，懷疑其妻曾阿娟與案外
    人陳肇欽有染，且花用曾阿娟之金錢，心生怨恨。己○○前曾於八十六年九月間
    ，在台南縣新市鄉○○村○○路，持刀傷害陳肇欽（未經告訴），復於八十七年
    五月間某日早上己○○工廠辦公室門窗遭不詳姓名人開槍射擊，己○○懷疑係陳
    肇欽所為，為思報復，乃於八十七年八月上旬某日，在台南縣新市鄉豐華村豐華
    六十三之七號其經營之工廠內，以新台幣（下同）一百萬元之代價，教唆原無殺
    人犯意之丁○○殺害陳肇欽，丁○○當即答應，己○○乃交付丁○○訂金十萬元
    ，餘款則約定事成之後再行支付。己○○並於八十七年八月下旬某日駕車載丁○○前往台南縣新市鄉社內村陳肇欽住處附近，使丁○○認識陳肇欽的住家環境、
    及陳肇欽係以駕駛耕耘機維業等情狀，以利丁○○伺機下手。八十七年十月九日
    上午九時許，丁○○乘騎其姊楊淑惠所有車號ＬＹＪ一四四三號機車，攜帶前開
    槍彈前往陳肇欽住處，發現陳肇欽耕耘機不在，欲折返己○○工廠時，途經台南
    縣新市鄉社內村橋頭田菁園二四五地號田地時，見黃贊輝駕駛耕耘機在田地上工
    作，誤以為黃贊輝即為陳肇欽，乃下車走向耕耘機，以所帶之槍彈，朝坐於駕駛
    座之黃贊輝射擊四發，黃贊輝胸部中槍二發，仆倒駕駛座，嗣因胸部槍傷送醫不
    治死亡。丁○○見目的已達，急乘騎機車逃逸，急忙中將登記為案外人丙○○名
    義而由其使用之0000000000號行動電話遺落於現場。己○○風聞後，
    於同日十時許前往現場查看，欲確認是否丁○○所為，曾連續撥丁○○前揭行動
    電話四次，嗣即逃往他處藏匿九日，於同年十月十七日上午始到台灣台南地方法
    院檢察署說明案情。嗣丁○○於八十七年十一月二十七日十二時四十分許，在台
    南縣將軍鄉○○村○○○○○路口，為警查獲，其為求脫逃，竟以殺人之不確定
    故意，在車內未及將車窗搖下，即在車內持該手槍向執行圍捕公務之台南縣警察
    局學甲分局員警林俊男等人射擊三槍，因員警防護得宜，未被擊中，嗣丁○○為
    警員制服逮捕，並扣押上揭手槍一支、所剩子彈七顆（其中一顆為達姆彈、其餘
    六顆為一般子彈）及發射過之彈頭、彈殼各三個。
二、案經台南縣警察局永康分局、台南縣警察局學甲分局報請台灣台南地方法院檢察
    署檢察官暨該署檢察官相驗後分案偵查起訴。
      理      由
一、訊據上訴人即被告己○○矢口否認有右揭犯行，辯稱：伊僅以三十萬元代價要丁○○教訓陳肇欽，並未教唆他殺人云云；被告丁○○固坦承自案外人康豐鵬處取
    得扣案的槍彈，且開槍射殺被害人黃贊輝，為警查獲時曾開槍拒捕等情，惟亦否
    認有殺人犯行，辯稱：伊於八十七年十月九日上午因喝酒及吃安眠藥，意識不是
    很清楚，又因黃贊輝的耕耘機擋住伊車的去向，與黃贊輝發生口角，才開槍教訓
    他；八十七年十一月二十七日因通緝在案，恐遭逮捕，才向警察開槍，只是要嚇
    唬他們，沒有殺人的意思云云。經查：
    (一)被告丁○○自康豐鵬處未經許可寄藏手槍之事實，迭經其於警訊、偵查、原審
      中及本院審理時坦承不諱，復有扣案如附表所示，經刑事警察局八十八年二月
      二十六日刑鑑字第一四○四二號鑑驗通知書，鑑定結果具有殺傷力之槍、彈扣
      案可憑，足見被告丁○○此部分自白與事實相符，可堪採為認定其犯罪之證據
      ，被告丁○○寄藏手槍犯行，罪證明確，洵可認定。
    (二)被害人黃贊輝於八十七年十月九日上午九時許，在台南縣新市鄉社內村橋頭田
      菁園二四五號田地內駕駛耕耘機工作時，遭被告丁○○以槍射擊胸部，致其胸
      部槍傷死亡，業經被告丁○○坦承不諱，復經檢察官督同法醫師、檢驗員相驗
      屍體屬實，製有相驗勘驗筆錄、驗斷書、相驗屍體證明書、現場照片等附卷足
      憑，並有被告丁○○遺留在現場之行動電話一支可憑；又該手槍乃殺人之利器
      ，往人體上半身之頭、胸、腹部等要害射擊，足以致人於死，係屬眾所週知之
      事實，是應亦為被告丁○○所明知；而被告丁○○持槍朝被害人黃贊輝開槍時
      ，被害人黃贊輝正坐在耕耘機之駕駛座上駕駛耕耘機，被告丁○○走近至距離
      六公尺處始開槍等情，亦為被告丁○○所供認無訛（見偵字第一三二二九號卷
      第二十六頁），則以當時被害人黃贊輝坐在駕駛座上之坐姿觀之，被告丁○○
      在距離六公尺之近處持槍朝被害人黃贊輝開槍時，應僅能瞄準被害人黃贊輝上
      半身之頭、胸、腹部等要害而已，被告丁○○竟仍對被害人黃贊輝開槍，足見
      被告丁○○於開槍時應有致被害人黃贊輝於死亡之故意，至為明顯，況被告丁○○確係開槍擊中被害人黃贊輝之胸部導致其死亡，有如前述，益證被告丁○○於開槍時確有致被害人黃贊輝於死之殺人犯意無疑。
    (三)八十七年十一月二十七日十二時四十分許，在台南縣將軍鄉○○村○○○○路
      口，持前開槍彈，朝前往執行圍捕公務之警員射擊三槍之事實，亦經被告丁○○坦承不諱，並經證人即當時與被告丁○○同車之吳政宗於警訊中供述明確，
      復有現場照片七幀及已擊發彈殼、彈頭各三顆扣案可稽；且被告丁○○所持有
      扣案之手槍，乃殺人之利器，往人體射擊，足以致人於死，係屬眾所週知之事
      實，有如前述，是應亦為被告丁○○所明知無疑，故被告丁○○於持槍朝警方
      人員開槍時，也有致警方人員於死之故意無訛，被告丁○○此部分殺人未遂犯
      行，亦可認定
    (四)被告己○○曾於八十七年八月上旬某日，在台南縣新市鄉豐華村豐華六十三之
      七號其經營之工廠內，教唆被告丁○○教訓陳肇欽，並允以給付報酬，被告丁○○當即答應，被告己○○並當場給付被告丁○○十萬元；八十七年八月下旬
      某日，被告己○○並曾駕車載被告丁○○前往台南縣新市鄉社內村陳肇欽住處
      附近，使被告丁○○認識陳肇欽的住家環境、工作狀況，以便伺機下手；被告
      丁○○原要殺害的對象係同以駕駛耕耘機為業之陳肇欽，八十七年十月九日上
      午，被告丁○○騎機車前往陳肇欽住處發現耕耘機不在，在折返被告己○○工
      廠途中，行經前揭被害人黃贊輝遭射殺地點，見被害人黃贊輝在駕駛耕耘機，
      誤被害人黃贊輝為伊欲教訓之陳肇欽，即以預藏的手槍，朝耕耘機內之被害人
      黃贊輝射擊四發等情，業經己○○於警訊中坦承不諱（見偵字第一二三九六號
      卷第五─六頁），核與被告丁○○於於警方逮捕後所供情節相合（見偵字第一
      三二二九號卷第二六─二七頁），並參諸被告丁○○於行兇前後，即多次向友
      人王昱璋、林志明、庚○○、丙○○等人隱約透露被告己○○以一百萬元教唆
      伊殺害陳肇欽，並曾邀約丙○○與其一同作案，已據證人王昱璋、林志明、庚○○、丙○○等於警訊、偵查中或本院審理時證述明確，且證人丙○○於案發
      當天即八十七年十月九日警訊中即證稱：「（於昨天十月八日在新市鄉他姐姐
      住處）楊道聰（按即被告丁○○）問我何時欲當兵，且問我近況如何後，忽然
      告訴我說今（九）日要我與他到新市鄉幹掉一個人，而酬勞有新台幣一百萬元
      ，幹掉後他會拿一些給我當零用，：：隨後我便在他身旁看到一把手槍，且楊
      道聰拿該把手槍將子彈上膛給我看，：：並要我留下住宿並說一大早就要去跟
      蹤人，這兩天他就要幹掉這個人了。：：且告訴我說他已經收了十萬元定金花
      完了，只要殺了所指定的人後，餘款九十萬元便分兩次可得到：：」，於翌日
      即八十七年十月十日警訊中仍供稱：「丁○○曾邀過我一起去作案，邀我去殺
      人，約在八十七年八月中旬第一次找我，（前後）向我說了有十次左右，丁○○說要用槍殺人，他說可以賺一百萬元，他說是他老闆（按即被告己○○）唆
      使他去殺人」云云（見警訊卷丙○○部分筆錄），且證人丙○○於偵查中及本
      院審理時仍為相同之證述（見偵字第一二三九六號卷八十七頁正反面，本院八
      十八年十二月七日訊問筆錄），另證人即製作證人丙○○警訊筆錄之警員甲○○於本院審理時亦結證稱：「案發當天，我們警方只有現場遺留之行動電話這
      個線索，尚無其他具體線索資料，對於嫌犯資料是一片空白，尚未鎖定任何對
      象，由行動電話申請人是丙○○這個線索查起，找他來製作筆錄，八十七年十
      月九日丙○○警訊筆錄均是他自己供述的」等語（見本院八十八年十二月七日
      訊問筆錄），顯見證人丙○○等人於警訊及偵查中有關「被告丁○○係以一百
      萬元之代價，受被告己○○之唆使去殺人」部分之證述，應屬事實，可堪採信
      。再被告己○○於被告丁○○錯殺被害人黃贊輝後，於一個小時左右即同日十
      時許赴現場查看，見事有出入後，即連續撥四通電話予被告丁○○，此亦經被
      告己○○於警訊中坦承（見偵字第一二三六九號卷第六頁），並有通話紀錄查
      詢資料一份卷附可參（見偵字第一二三九六號卷第十六頁），暨被告己○○與
      被告丁○○通過電話後，於被害人黃贊輝遭槍擊當日十三時許即駕車北上桃園
      ，旋即趕回台南縣學甲鎮，然後七、八日均不敢回家，在西港、安定、新營、
      歸仁、龍崎、高雄田寮、湖內、台南市、安定等地之工寮中藏匿，於八十七年
      十月十七日中午，始向台灣台南地方法院檢察署檢察官到案說明，此經其自白
      明確（見偵字第一二三九六號卷第七頁），核與被告己○○之妻曾阿娟於八十
      七年十月十二日蘇某逃亡期間之筆錄內容相合（見警訊卷曾阿娟八十七年十月
      二十五日警訊筆錄），被告己○○若非以一百萬元代價教唆被告丁○○對以駕
      駛耕耘機為業之陳肇欽行兇殺害，何以被告丁○○於行兇前後會對身邊友人作
      此陳述？又何須應允給付高達一百萬元之代價給被告丁○○？又何以會在大白
      天到田地裡向駕駛耕耘機之被害人黃贊輝開槍？且又何必到現場看過被害人黃
      贊輝確係遭人開槍射擊身亡後，再以電話連絡被告丁○○？況其若無教唆情事
      ，又何須當日即展開逃亡生涯，在外藏匿九日？而被告丁○○與被告己○○雖
      為舊識，然被告己○○對其並無特殊情誼，被告丁○○只為被告己○○打抱不
      平，即不惜持槍殺人，顯於常情有違，被告己○○教唆丁○○殺人之行為，實
      可認定。
    (五)至於：
      (1)被告己○○雖辯稱：「曾答應以三十萬元予被告丁○○，作為教訓陳肇欽之
        代價，並未教唆丁○○殺人」，而被告丁○○亦附和其詞謂：「該十萬元，
        係其因工作週轉不靈，係向己○○借用，並非解決陳肇欽的定金」云云。惟
        查該十萬元，被告己○○係交付與被告丁○○作為教訓陳肇欽之定金，業經
        被告己○○警訊中自承（見警訊卷八十七年十月十七日己○○第一次警訊筆
        錄），被告己○○於八十八年一月十六日原審庭訊中又改稱「係丁○○要付
        票款之借錢」，此部分前後辯解歧異不一，且與證人丙○○等人之證述不符
        ，核無足採。
      (2)證人庚○○於警訊中，另證稱：丁○○曾向我說，他老闆己○○拿新台幣四
        十五萬元給他至屏東買（扣案之）該把槍械云云，因與被告丁○○之供述不
        符，且被告己○○亦否認有拿錢給被告丁○○買槍，複又查無任何事證可資
        佐參，故證人庚○○此部分證述，非屬真實，無可採信。
      (3)被告己○○雖以八十七年十月十七日第一次警訊筆錄是警方依辦案需要而自
        行填載，再強要被告己○○簽捺為由，而否認該次警訊筆錄之真實性，然觀
        察該次筆錄業已明確記載被告己○○係如何教唆被告丁○○教訓陳肇欽、又
        如何帶被告丁○○認識陳肇欽的住家環境及工作狀況、其本人自案發後至投
        案前之詳細行蹤等內容，有該警訊筆錄可稽，且至八十七年十月十七日被告
        己○○自行至檢察官處投案前，警方僅掌握到被告己○○於案發當天曾到過
        桃園一處工地，惟警方趕去桃園時已找不到被告己○○，之後就沒有任何有
        關被告己○○行蹤之線索，該次筆錄均是按照被告己○○之供述製作等情，
        亦據證人即製作該筆錄之警員乙○○、戊○○於本院審理時結證屬實（見本
        院八十八年十月二十六日訊問筆錄），再衡諸警方之辦案程序，警方如確掌
        握有被告己○○行蹤之線索，應早就採取逮捕行動，不會讓他自行向檢察官
        投案，況先前警方所訊問被告己○○之妻曾阿娟有關蘇某之行蹤時，曾阿娟
        所為之證述，與被告己○○第一次警訊之供述，兩者有相當顯著之差異，準
        此足認證人乙○○、戊○○上開證述應屬可採信，被告己○○之否認其第一
        次警訊筆錄之真實性，純屬諉責之飾詞，而無可採。
      (4)另就被告己○○係何時教唆被告丁○○教訓殺害陳肇欽乙節，被告己○○、
        證人庚○○雖於八十七年十月十七日、十月二十日警訊中，曾分別稱：「大
        約在半年前（八十七年三月間）早上十點多，有一離職員工叫『阿聰』（即
        被告丁○○）來找我，我有將這件事（即陳肇欽與被告己○○妻子間之姦情
        ）告訴『阿聰』，『阿聰』當場說要教訓陳肇欽一下」、「約半年前丁○○
        向我（庚○○）提起己○○因妻子與人有染，要拿新台幣一百萬元給丁○○
        去槍殺跟己○○妻子有染的人」云云（見警訊卷己○○八十七年十月十七日
        筆錄，庚○○八十七年十月二十日筆錄），因亦均與被告丁○○於八十七年
        十二月二日到案後第一次警訊中所供稱：「案發前二、三個月，己○○告訴
        我他家的事情，當場我就答應他，要幫他解決那件事情」（見偵字第一三二
        二九號卷第二十七頁）不符，是渠等二人上開部分之供述、證述均無可採。
      (5)證人王文信於原審中雖證稱：「（案發）前一天上午八、九時左右，己○○
        有連絡要來我那邊，他大約十一時左右離去」云云，被告己○○當場固亦供
        述：「八、九點打電話約他（即王文信）時，有從（案發現場）那邊經過，
        且和他談『阿忠』工作的事，因工作是他介紹的：：」等俉（見原審卷第一
        三六頁反面），惟經核與被告己○○於八十七年十月十七日自動到案後於檢
        察官第一次偵查中所供述：「槍案發生當天十月九日，我在工廠約見新化二
        位『阿富』及『阿輝』的，約九點、十點左右，我從現場旁邊經過，我回工
        廠後回桃園工地，約下午一點多出發：：」內容不符（見偵字第一二三九之
        八卷第二十二頁反面），是被告己○○上開於原審中之供述應屬推卸之詞，
        而證人王文信之證述係屬附合被告己○○辯解而為迴護之詞，均不足採。
      (6)公訴人另以：八十七年九月底十月初，被告己○○與被告丁○○相約於台南
        縣新市鄉○○村○道公廟旁小路見面，被告己○○謂係：「丁○○於八十七
        年六月間，叫我代他叫一批鐵材，價值四萬五千元，至今尚未付帳，約他見
        面是要向他追討這筆錢」，被告丁○○則謂：「只是談工作上的事情，沒有
        說其他事」，二人所供述不一致為由，認為二人該次見面係商討殺害陳肇欽
        計劃，而認為被告己○○有參與殺人之謀議及策劃，惟被告二人此部分供述
        雖顯不一致，然僅能確認二人當天曾在該處見面，若據此推測當日二人談話
        內容即係殺人計劃云云，尚嫌無憑，公訴人此部分見解，尚難遽採。
      (7)又被告己○○聲請再傳訊證人丙○○、庚○○、王昱璋到庭對質，及聲請傳
        訊證人張耀堂欲證明其曾向被告丁○○表明不可找人教訓陳肇欽以免惹生事
        端，證人蘇國忠欲證明被告丁○○積欠其貨款四萬多元，曾阿娟、張堂、
        陳春福等欲證明其案發後至投案前之行蹤等情，因本件罪證亦已臻明確，是
均無再予傳訊之必要，均附此敘明
    綜上所述，足徵被告二人之否認犯罪及所辯各節，顯然為卸責之詞，不足採信，
    本件事證明確，被告二人犯行均堪以認定。
二、被告己○○教唆原無殺人犯意之被告丁○○殺人，雖被告丁○○誤黃贊輝為陳肇
    欽而加以殺害（客觀錯誤），惟不論被害人黃贊輝或案外人陳肇欽均在被告己○○教唆殺「人」之犯意內，其教唆行為所生危害，並不因此而有影響，核其所為
    ，係犯刑法第二百七十一條第一項殺人既遂罪之教唆犯，依刑法第二十九條第二
    項規定，應依殺人既遂罪論處；且因被告己○○之行為僅止於使無殺人犯意之被
    告丁○○起意殺人，縱曾帶被告丁○○到陳肇欽住處觀察，惟並未對殺人之方法
    或順序有所計劃，尚難認已參與殺人行為之實施，公訴人認被告己○○與被告丁○○就殺人行為有犯意聯絡及行為分擔，應論以共同正犯，容有誤會，附此敘明
    。
三、按被告丁○○寄藏槍彈時間為八十三年六月間，其行為後槍砲彈藥刀械管制條例
    已於八十六年十一月二十四日修正，關於寄藏手槍犯行，依新法第七條第四項規
    定其法定刑為五年以上有期徒刑，併科新臺幣一千萬以下罰金，持有彈藥部分，
    新法第十二條第四項規定處五年以下有期徒刑，併科新臺幣三百萬元以下罰金，
    較舊法第七條第四項規定寄藏手槍處一年以上七年以下有期徒刑、第十一條第三
    項規定寄藏彈藥處三年以下有期徒刑為重，被告丁○○行為後法律雖有變更，依
    刑法第二條第一項但書之規定，仍從較輕之裁判前之舊條例處斷。被告丁○○自
    其舅舅康豐鵬處受寄代藏制式手槍及制式子彈之行為，應係犯修正前槍砲彈藥刀
    械管制條例第七條第四項之未經許可無故寄藏手槍罪、第十一條第三項之未經許
    可無故寄藏彈藥罪。被告丁○○以一寄藏行為，同時觸犯上開違反槍砲彈藥刀械
    管制條例之寄藏手槍、彈藥二罪，為想像競合犯，應依刑法第五十五條規定，從
    一重之未經許可無故寄藏手槍罪處斷，公訴人以為被告丁○○此部分行為係犯「
    持有」手槍及子彈罪，尚有誤會。被告丁○○持槍彈射殺被害人黃贊輝之行為，
    所為另犯刑法第二百七十一第一項之殺人既遂罪，其雖誤被害人黃贊輝為陳肇欽
    而加以射殺，惟不影響其殺人的故意及行為的罪責；又於警察執行圍捕勤務時，
在車內未及將車窗搖下，即持槍向警察射擊拒捕，所為另犯刑法第二百七十一條
    第二項之殺人未遂罪、刑法第一百三十五條第一項的施強暴妨害公務罪，其一開
    槍拒捕行為，同時觸犯前揭二罪名，為想像競合犯，應從一重之殺人未遂罪處斷
    ，公訴人認構成方法結果之牽連關係，恐有誤會，併此敘明。被告丁○○著手於
    殺人之行為而未遂，為未遂犯，就該部分犯行，依法減輕其刑。另按持有槍彈罪
    ，其持有之繼續為行為之繼續，非狀態之繼續，故其行為之完結，須繼續至行為
    終了時為止，最高法院六十六年三月八日刑事庭總會著有決議可資參照，而寄藏
    與持有，均係將物置於自己實力支配之下，僅寄藏必先有他人之持有行為，而後
    始為之受寄代藏而已，故寄藏之受人委託代為保管之本身，亦屬持有，不過，此
    之持有係受寄代藏之當然結果，最高法院七十四年台上字第三四○○號判例亦著
    有明文。被告丁○○寄藏槍彈之行為，業已論處，其事後再以同批槍彈殺人及開
    槍射警拒捕，持有槍彈行為應為已經論處之寄藏槍彈行為的繼續，為繼續犯實質
    上一罪，不再另論，附此敘明。被告丁○○所犯前揭未經許可寄藏手槍、殺人既
    遂及殺人未遂三罪，犯意各別，手法不同，應予分論併罰。
四、原審法院適用刑法第十一條前段、第二條第一項但書、第二項、修正前槍砲彈藥
    刀械管制條例第七條第四項、第十一條第三項、槍砲彈藥刀械管制條例第十九條
    第一項、刑法第二十六條、第二十九條第一項、第二項、第五十五條、第一百三
    十五條第一項、第二百七十一條第一項、第二項、第三十七條第一項、第二項、
    第五十一條第四款、第三十八條第一項第一款，審酌被告己○○因妻與人通姦，
    為思報復，竟教唆他人奪取人命，致生無辜第三者死亡之不幸結果，事後復堅不
    與被害人洽談賠償事宜等一切情狀，量處有期徒刑十五年，並認其犯罪性質有褫
    奪公權之必要，併宣告褫奪公權十年；另審酌被告丁○○寄藏槍械，擁槍自重，
    竟欲持槍射殺人與其毫無怨仇之陳肇欽，雖未傷及陳肇欽，惟對素不相識之被害
    人黃贊輝連開四槍，手法殘忍，惡性匪輕，及事後未與死者家屬達成賠償合意等
    一切情狀，就寄藏手槍罪量處有期徒刑五年、殺人罪無期徒刑、殺人未遂罪有期
    徒刑七年，且宣告無期徒刑部份，亦依刑法第三十七條第一項規定，宣告褫奪公
    權終身，並定其應執行刑為無期徒刑，褫奪公權終身，複由於槍砲彈藥刀械管制
    條例於八十六年十一月二十四日最近一次修正公布後，第十九條第一項規定「犯
    第七條之罪經判處有期徒刑者，應宣告強制工作三年」，遂依法就被告丁○○未
    經許可寄藏手槍罪部分，宣告並應於刑之執行完畢或赦免後令入勞動場所強制工
    作三年，因參酌按人民身體之自由應予保障，憲法第八條設有明文，是限制人身
    自由之法律，其內容須符合憲法第二十三條所定要件，保安處分係對受處分人將
    來之危險性所為拘束其身體、自由之處置，以達教化與治療之目的，為刑法之補
    充制度，本諸法治國家保障人權之原理及刑法之保護作用，其法律規定之內容，
    應受比例原則之規範，使保安處分之宣告，與行為人所為行為之嚴重性、行為人
    所表現之危險性，及對於行為人未來行為之期待性相當，槍砲彈藥刀械管制條例
    第十九條第一項規定：「犯第七條、第八條、第十條、第十一條、第十二條第一
    項至第三項、第十三條第一項至第三項之罪，經判處有期徒刑者，應於刑之執行
    完畢或赦免後，令入勞動場所，強制工作，其期間為三年。」此項規定不問對行
    為人有無預防矯治其社會危險性之必要，一律宣付強制工作三年，限制其中不具
    社會危險性之受處分人之身體、自由部分，其所採措施與所欲達成預防矯治之目
    的及所需程度，不合憲法第二十三條所定之比例原則，犯上開條例第十九條所定
    之罪，不問對行為人有無預防矯治其社會危險性之必要，一律宣付強制工作三年
    之部分，與司法院大法官第四七一號解釋之意旨不符，應於該解釋公佈之日即八
    十七年十二月十八日起不予適用，惟犯該條例第十九條第一項所列舉之罪，依個
    案情節符合比例原則部分，仍應適用該條例宣告保安處分，此觀之前開大法官解
    釋甚明。查本件被告丁○○未經許可寄藏手槍罪，係違反修正前槍砲彈藥刀械管
    制條例第七條第四項之罪，而其前曾於八十五年間犯妨害自由案件，有本院被告
    全國前案紀錄表可稽，嗣又再犯本案之罪，本院認其短時間內，連續為嚴重性犯
    罪，且為酬勞而殺人，顯見係欠缺正確工作觀念，為協助其再社會化，預防再犯
    罪，並改善其潛在之危險性格，復參之本件被告持槍行為之嚴重性及危險性，均
    有預防矯治，以防患未然之必要，認確有依上開條例第十九條第一項之規定，併
    諭知於刑之執行完畢或赦免後令入勞動場所強制工作三年之必要；再扣案如附表
    所示之物，經鑑定結果，均為有殺傷力之手槍乙把、子彈七顆（其中一顆為達姆
    彈、其餘六顆為一般子彈），為違禁物，皆依刑法第三十八條第一項第一款規定
    宣告沒收，並敘明被告丁○○寄藏之子彈原為十四顆，其中四顆於被告丁○○射
    殺被害人黃贊輝時擊發，另於警察圍捕時所射擊三顆子彈僅剩彈頭跟彈殼各三個
    ，均已非違禁物，遂不予宣告沒收；認事用法俱無不合，量刑亦稱妥適，被告等
    上訴意旨否認犯罪、或謂量刑過重，指摘原判決不當，並無可取，均為無理由，
    應予駁回。
據上論結，應依刑事訴訟法第三百六十八條，判決如主文。
本案經檢察官羅清溪到庭執行職務。
中    華    民    國      八十九      年      一      月      十九      日
                                  臺灣高等法院臺南分院刑事第四庭
                                      審判長法官  陳    義    仲
                                            法官  徐    財    福
                                            法官  蔡    崇    義
右正本證明與原本無異。
如不服本判決，應於判決送達後十日內向本院提出上訴狀，其未敘述理由者並應於提
出上訴狀後十日內向本院補提理由狀（應附繕本)。
                                      法院書記官  陳    明    芬
中    華    民    國      八十九      年      一      月      十九      日
附表：
┌──┬─────────────┬────┬─────────────┐
│編號│物    品    名     稱     │數    量│  備                  考  │
├──┼─────────────┼────┼─────────────┤
│ 一 │ 九釐米制式半自動手槍     │  乙支  │  含彈匣壹個（槍枝管制編號│
│    │                          │        │  0000000000）  │
├──┼─────────────┼────┼─────────────┤
│ 二 │ 九釐米制式子彈           │  六顆  │                          │
├──┼─────────────┼────┼─────────────┤
│ 三 │ 九釐米制式子彈           │  一顆  │  達姆彈                  │
└──┴─────────────┴────┴─────────────┘
附錄本案論罪科刑法條全文：
刑法第二百七十一條：
殺人者，處死刑、無期徒刑或十年以上有期徒刑。
前項之未遂犯罰之。
修正前槍砲彈藥刀械管制條例第七條第四項：
未經許可，持有、寄藏或意圖販賣而陳列第一項及第二項所列槍砲之一者，處一年
以上五年以下有期徒刑。
修正前槍砲彈藥刀械管制條例第十一條第三項：
未經許可，持有、寄藏或意圖販賣而陳列彈藥者，處三年以下有期徒刑。


司法院資訊處製作；財團法人民間司法改革基金會備份。
